臺灣高雄地方法院刑事判決
111年度審訴字第389號
公  訴  人  臺灣高雄地方檢察署檢察官
被      告  洪維澤


上列被告因違反毒品危害防制條例案件，經檢察官提起公訴（11
1年度撤緩偵字第10號、111年度撤緩偵字第11號），被告於準備
程序中為有罪之陳述，經徵詢被告、檢察官之意見後，本院合議
庭裁定由受命法官依簡式審判程序獨任審理，判決如下：
    主  文
洪維澤犯藥事法第八十三條第一項之轉讓偽藥罪，處有期徒刑參
月。扣案如附表編號1至4所示之物，均沒收。
    事  實
一、洪維澤於民國109年5月6日前某時，在高雄市立前峰國中附
    近，向綽號「小C」之人購得含第三級毒品4-甲基甲基卡西
    酮（Mephedrone）、3,4-亞甲基雙氧苯基乙基胺丁酮（Euty
    lone）及4-甲基乙基卡西酮（（4-Methylethcathinone）混
    合毒品飲料8包、含有第三級毒品4-甲基甲基卡西酮（Mephe
    drone）飲料3包、含有第三級毒品4-甲基甲基卡西酮（Meph
    edrone）、甲基-N,N-二甲基卡西酮（Methyl-N,N-Dimethyl
    cathinone）混合毒品飲料2包，及愷他命（ketamine）1包
    。洪維澤明知上開含有混合毒品之飲料包及愷他命係毒品危
    害防制條例所列管之第三級毒品，亦係行政院衛生福利部所
    公告之第三級管制藥品，除依藥事法相關規定製造者外，係
    屬藥事法第20條第1項第1款所稱未經核准擅自製造之偽藥，
    未經許可，不得非法轉讓，竟仍基於轉讓偽藥之犯意，於10
    9年5月6日晚間9時許至翌日中午12時許之間，在高雄市○○區
    ○○路000號「金銀島汽車旅館」內提供予鄭冠星、葉柔汶及
    胡紋馨施用，而以此方式無償轉讓。嗣高雄市政府警察局刑
    事警察大隊員警於109年5月7日中午12時20分許，趁洪維澤
    駕駛車牌號碼000-0000自小客車自上開汽車旅館駛出後，停
    放在高雄市○鎮區○○○路000巷00號前時，出示本院核發之搜
    索票，對該自小客車執行搜索，查扣ABATHING混合毒品飲料
    包8包（毛重共65.72公克）、ml毒品飲料包5包（毛重共41.
    74公克）、愷他命1包(毛重0.3公克)、K盒1盒(內含刮片1片
    )、電子磅秤1台，及夾鏈袋1包等證物，進而循線查獲上情
    。
二、案經高雄市政府警察局刑事警察大隊報告臺灣高雄地方檢察
    署檢察官偵查起訴。
    理  由
一、本件被告洪維澤所犯均係死刑、無期徒刑、最輕本刑為3年
    以上有期徒刑以外之罪，其於準備程序中，就被訴事實為有
    罪之陳述，經本院告知簡式審判程序之旨，並聽取檢察官及
    被告之意見後，本院合議庭認無不得或不宜改依簡式審判程
    序進行之情形，爰依刑事訴訟法第273條之1第1項、第284條
    之1規定，裁定由受命法官獨任進行簡式審判程序。是本件
    證據調查依刑事訴訟法第273條之2規定，不受同法第159條
    第1項、第161條之2、第161條之3、第163條之1及第164條至
    170條規定之限制，合先敘明。
二、上開犯罪事實，業據被告洪維澤於警詢（警卷第2至6頁，偵
    卷第34至35頁）、偵訊（偵卷第61至62頁）及本院審理時（
    審訴卷第29、43、47頁）均坦承不諱，核與證人鄭冠興於警
    詢（警卷第51至57頁，偵卷第37至39頁）、證人葉柔汶於警
    詢（警卷第68至70頁，偵卷第42至43頁）、證人胡紋馨於警
    詢（警卷第82至88頁，偵卷第46至47頁）證訴之情節，參核
    相符；並有鄭冠星、葉柔汶及胡紋馨三人之高雄市政府警察
    局刑事警察大隊偵辦毒品案件尿液採證檢驗對照表、正修科
    技大學超微量科技中心尿液檢驗報告各3份、法務部法醫研
    究所毒物化學鑑定書2份（警卷第61、63、65、75、77、79
    、91、93至95頁）、高雄市政府警察局刑事警察大隊109年5
    月7日搜索扣押筆錄、扣押物品目錄表各1份（警卷第11至12
    、13頁）、高雄市立凱旋醫院111年4月8日高市凱醫驗字第7
    2372號濫用藥物成品檢驗鑑定書、高雄醫學大學附設醫院檢
    驗醫學部毒物市濫用藥物檢驗報告各1份（警卷第27、29頁
    ，撤偵卷第23至33頁）在卷可佐，是就此事實堪以認定。從
    而，被告任意性之自白，與卷內之積極證據參核相符，堪以
    採認。是本件事證明確，被告犯行，堪以認定，應依法論科
    。
三、論罪科刑：
  ㈠按毒品危害防制條例第8條第3項之轉讓第三級毒品罪及藥事
    法第83條第1項之轉讓偽藥罪，同有處罰轉讓愷他命、4-甲
    基甲基卡西酮、3,4-亞甲基雙氧苯基乙基胺丁酮、4-甲基乙
    基卡西酮及甲基-N,N-二甲基卡西酮之規定，故行為人明知
    為偽藥而轉讓予他人者，其轉讓行為同時該當於上開2罪，
    屬法條競合，應依重法優於輕法、後法優於前法等法理，擇
    一處斷。依藥事法第83條第1項規定，轉讓偽藥罪之法定最
    重本刑為7年以下有期徒刑，得併科新臺幣5千萬元以下罰金
    ，較毒品危害防制條例第8條第3項轉讓第三級毒品罪之法定
    本刑「3年以下有期徒刑，得併科新臺幣30萬元以下罰金」
    為重，依重法優於輕法之法理，應適用藥事法第83條第1項
    轉讓偽藥罪處斷。
　㈡核被告所為，係犯藥事法第83條第1項之轉讓偽藥罪。另因藥
    事法無處罰持有偽藥之明文，且基於法律一體適用，被告所
    為轉讓偽藥犯行既依藥事法第83條第1項之規定論處，其持
    有偽藥並未構成犯罪，自無持有低度行為應為轉讓高度行為
    所吸收之吸收關係存在，附此說明。
　㈢藥事法第83條第1項之轉讓偽藥罪，因所侵害者均係社會法益
    ，行為人以一行為同時將偽藥轉讓予數人，僅成立單純一罪
    ，不生想像競合犯之問題（最高法院106年度台上字第1206
    號判決意旨參照）。被告於事實欄一所示時、地，無償轉讓
    愷他命及含4-甲基甲基卡西酮、3,4-亞甲基雙氧苯基乙基胺
    丁酮、4-甲基乙基卡西酮及甲基-N,N-二甲基卡西酮成分之
    毒品飲料包與鄭冠星、葉柔汶、胡紋馨，係在密接之時間、
    相同之地點所為接續轉讓之行為，侵害同一法益，屬接續犯
    ，應僅論以一轉讓偽藥罪，依據上開說明，其所侵害者為社
    會法益，應僅成立實質上之一罪。　
  ㈣刑之減輕事由：
　⒈按犯毒品危害防制條例第4條至第8條之罪於偵查及歷次審判
    中均自白者，減輕其刑，同條例第17條第2項定有明文。另
    按轉讓同屬禁藥之第二級毒品甲基安非他命（未達法定應加
    重其刑之一定數量）予成年人（非孕婦），經依法規競合之
    例，擇法定刑較重之藥事法第83條第1項轉讓禁藥罪論處，
    被告於偵查及審判中均自白，仍應適用毒品危害防制條例第
    17條第2項之規定減輕其刑（最高法院109年度台上大字第42
    43號裁定意旨可資參照）。而行為人轉讓同屬偽藥之第三級
    毒品，既同該當於藥事法第83條第1項轉讓偽藥罪及毒品危
    害防制條例第8條第3項轉讓第三級毒品罪之構成要件，應擇
    較重之轉讓偽藥罪論處。依同一法理，倘有合於毒品危害防
    制條例第17條第2項之情形，亦應採相同見解，始為適法。
　⒉查被告本案所犯轉讓偽藥之犯行，於偵查及本院準備程序中
    （偵卷第61頁、審訴卷第29、43、47頁）均自白犯行，依前
    揭說明，被告本案犯行，應依毒品危害防制條例第17條第2
    項規定，減輕其刑。
　㈤爰以行為人之責任為基礎，被告明知第三級毒品有害於人體
    ，如轉讓與他人，不僅助長毒品氾濫之惡習，且危害國民身
    心健康及社會風氣，對社會治安有負面影響，所為誠屬不該
    。詎仍無視法律禁令，轉讓偽藥予鄭冠星、葉柔汶、胡紋馨
    等3人，助長施用毒品行為，並直接戕害國民身心健康，應
    予責難。惟念及其於警、偵、審均坦承犯行，態度非惡，復
    酌以被告本案轉讓毒品數量，兼衡被告自稱教育程度高中肄
    業，現在區公所服替代役，月收入約新臺幣10700元，未婚
    ，無小孩等生活及經濟狀況（審訴卷第49頁），暨犯罪之動
    機、目的、手段等一切情狀，量處如主文所示之刑。
四、沒收：
  ㈠扣案如附表編號1之ABATHING（內含4-甲基甲基卡西酮、3,4-
    亞甲基雙氧苯基乙基胺丁酮、4-甲基乙基卡西酮之成分）混
    和毒品飲料包8包、如附表編號2之ML混和毒品飲料5包（內
    含4-甲基甲基卡西酮、甲基-N,N-二甲基卡西酮）、如附表
    編號3之愷他命1包，均檢出含有第三級毒品成分，均為被告
    本件轉讓偽藥所剩餘之物，屬違禁物，為整體法律之適用，
    亦不能割裂適用毒危害防制條例之規定，而應依刑法第38條
    第1項規定沒收之。再裝盛該毒品之包裝袋，因與其上所殘
    留之毒品難以析離，且無析離之實益與必要，應視同違禁物
    ，併宣告沒收之。至送驗耗損之毒品因已滅失，爰不另宣告
    沒收。
  ㈡扣案如附表編號4之k盒1盒（內含刮片1個），檢出含有第三
    級毒品愷他命成分（警卷第27至29頁），足認其上仍殘留有
    微量之偽藥毒品，應視為違禁物，爰依刑法第38條第1項之
    規定，併宣告沒收之。且宣告多數沒收，併執行之。
  ㈢至扣案如附表編號5之電子磅秤1個、編號6之夾鏈袋1包，雖
    均係被告所有之物，惟查無證據證明該等扣案物與被告本案
    轉讓偽藥之犯行有關，且非違禁物，爰不於本案併為沒收之
    諭知，附此敘明。
據上論斷，應依刑事訴訟法第273條之1第1項、第284條之1、第2
99條第1項前段，藥事法第83條第1項，毒品危害防制條例第17條
第2項，刑法第11條、第38條第1項、第40條之2第1項，判決如主
文。
本案經檢察官姚崇略提起公訴，檢察官呂乾坤到庭執行職務。
中    華    民    國   111    年    7     月    28    日
                  刑事第五庭    法  官  李昆南
以上正本證明與原本無異。
如不服本判決應於收受送達後20日內向本院提出上訴書狀，並應
敘述具體理由；如未敘述上訴理由者，應於上訴期間屆滿後20日
內向本院補提理由書（均須按他造當事人之人數附繕本）「切勿
逕送上級法院」。
因疫情而遲誤不變期間，得向法院聲請回復原狀。
中    華    民    國   111    年    7     月    28    日
                                書記官  鄭仕暘
附錄本判決論罪科刑法條：
藥事法第83條第1項
明知為偽藥或禁藥，而販賣、供應、調劑、運送、寄藏、牙保、
轉讓或意圖販賣而陳列者，處7年以下有期徒刑，得併科新臺幣5
千萬元以下罰金。
附表（扣案物）
編號 物品名稱、數量 備  註 1 ABATHING混合毒品飲料包8包（內含4-甲基甲基卡西酮、3,4-亞甲基雙氧苯基乙基胺丁酮、4-甲基乙基卡西酮之成分，驗後毛重共計56.588公克） 高雄市立凱旋醫院濫用藥物成品檢驗鑑定書（撤偵卷第23至29頁） 均沒收 2 ML混合毒品飲料5包（內含4-甲基甲基卡西酮、甲基-N,N-二甲基卡西酮，驗後毛重共計35.799公克） 高雄市立凱旋醫院濫用藥物成品檢驗鑑定書（撤偵卷第29至31頁） 均沒收 3 愷他命1包(驗前淨重0.106公克，驗後淨重0.089公克) 高雄市立凱旋醫院濫用藥物成品檢驗鑑定書（撤偵卷第31頁） 沒收 4 k盒1盒（內含刮片1個） 高雄醫學大學附設中和紀念醫院檢驗醫學部毒物室濫用藥物檢驗報告（警卷第27至29頁） 沒收 5 電子磅秤1個 不予沒收 6 夾鏈袋1包 不予沒收